【裁判字號】    92,自,100
【裁判日期】    921009
【裁判案由】    竊佔
【裁判全文】
臺灣桃園地方法院刑事判決                          九十二年度自字第一號
    自  訴  人  丙○○
    被      告  甲○○
右列被告因竊佔案件經自訴人提起自訴，本院判決如左：
    主    文
甲○○無罪。
    理    由
一、自訴意旨略以：自訴人所有位於桃園縣中壢市○○○街四三七巷二十三號五樓房
    屋，於民國九十年底向法院標購一年多以來，並未曾遷入居住使用，詎被告竟趁
    自訴人不在之際，擅自竊佔使用，致自訴人被蒙在鼓中，直至日前始發現被告竊
    佔之事實，雖經向被告交涉，然被告竟置之不理，仍繼續竊佔使用中，因認被告
    涉有刑法第三百二十條第二項之竊佔罪嫌云云。
二、訊據被告堅詞否認有何自訴人所指之前揭竊佔犯行，辯稱：上開房屋係伊看售屋
    廣告後，於九十一年十月一日向乙○○以總價新臺幣（下同）一百零一萬元所購
    得，伊已經付了九十幾萬元給乙○○，該房屋的鑰匙是乙○○交給伊的，房屋使
    用的水電也是乙○○代辦，當初是乙○○告訴伊自訴人欠伊五十萬元，所以房屋
    交給乙○○處理，當時乙○○也有交付所有權狀影本給伊，所以伊就相信才會購
    買該房屋，伊並沒有竊佔等語。而自訴人認被告涉有上開竊佔犯行，無非係以上
    開房屋為其所有，且被告未經其同意的情況下，遷入上開房屋居住，且伊並未授
    權乙○○出售該房屋等語，並提出建物及土地所有權狀影本等證物，為其主要論
    據。
三、按犯罪事實應依證據認定之，無證據不得認定犯罪事實；不能證明被告犯罪者，
    應諭知無罪之判決，刑事訴訟法第一百五十四條第二項、第三百零一條第一項分
    別定有明文。而刑事訴訟法上所謂認定犯罪事實之證據，係指足以認定被告確有
    犯罪行為之積極證據而言，該項證據自須適合於被告犯罪事實之認定，始得採為
    斷罪資料。又告訴人之告訴（自訴人之自訴亦同），係以使被告受刑事訴追為目
    的，是其陳述是否與事實相符，仍應調查其他證據以資審認（最高法院二十九年
    上字第三一０五號、五十二年臺上字第一三００號判例參照）。
四、經查：
（一）坐落桃園縣中壢市○○段第三八九之一、三九二之六地號土地及其上房屋即門
      牌號碼桃園縣中壢市○○○街四三七巷二三號五樓之建物登記所有人為自訴人
      乙節，有自訴人提出之建物、土地所有權狀影本三紙在卷可證，且為被告所不
      否認，應堪認為真實。惟上開土地及房屋業經證人乙○○於九十一年十月一日
      出售給被告，並點交給被告居住使用等情，亦經證人乙○○於本院調查時證稱
      ：「（你是否有代理丙○○出售該房屋給被告？）這房屋是向法院標的，自訴
      人是有出資金，賺取利息，房子處理都是由我們處理，房子是我賣給被告的」
      、「（為何不過戶給被告？）因為錢還沒有完全給自訴人，所以無法拿到房子
      所有權狀」、「（房屋是否你點交給被告？）是的」、「他（指自訴人）只是
      出資金約五十幾萬元，加上利息到現在約七十萬元」等語（見本院九十二年八
      月二十日訊問筆錄第三頁、第四頁）屬實，並有被告提出之不動產買賣契約書
      、收據影本等附卷可憑，是被告辯稱該房地係伊向證人乙○○購買，並由證人
      乙○○點交給伊居住使用等語，應堪採信。
（二）雖自訴人指稱：伊並未授權證人乙○○出售該房地，也未看過該不動產買賣契
      約書，亦未收到被告交付之買賣價金云云，然上開房地原係林蔡進妹委託證人
      乙○○向本院民事執行處標購，因林蔡進妹資金不夠，而由證人乙○○找自訴
      人出資五十五萬元支付尾款，將該房地所有權登記在自訴人名下，嗣林蔡進妹
      於九十一年七月二十四日對自訴人及證人乙○○提出詐欺告訴，經臺灣桃園地
      方法院檢察署檢察官以九十一年度偵字第一八六五四號案件偵查後，認自訴人
      及證人乙○○罪嫌不足，而為不起訴處分確定等情，經本院調閱前開案卷，核
      閱屬實，並有該不起訴處分書在卷可佐，而自訴人於前開案件偵查中曾供稱：
      「我只是提供金錢，連房子在那皆不知」等語（見前開偵查卷第五十六頁反面
      ），足見證人乙○○於本院調查時證稱：自訴人只出資金等語，應堪採信，姑
      且不論證人乙○○是否有權代理自訴人出售上開房地，然證人乙○○既以其有
      權出售上開房地予被告，並出具房屋、土地所有權狀影本給被告收執（此有被
      告交付之房屋、土地所有權狀影本在卷可證），又被告係看售屋廣告才向證人
      乙○○購買該房屋，當時係證人乙○○幫忙代辦房屋水電，並交付房屋鑰匙點
      交房屋給被告使用，顯然被告主觀上認為其係合法有權使用該房屋，況被告也
      交付房屋買賣價金九十餘萬元，只剩十餘萬元等房地過戶後交付，是實難以被
      告有遷入該房屋居住之事實，即認被告有意圖為自己不法之利益，竊佔他人不
      動產之犯意。
（三）綜上所述，本件被告辯稱係向證人乙○○購買上開房屋居住使用，並無竊佔之
      犯行等語，尚非全然無據，是自難徒憑自訴人為上開房地之登記所有人，被告
      有遷入居住該房屋之事實，遽認被告有自訴人所指之竊佔犯行，而本件要屬民
      事上之糾葛，顯與刑法竊佔罪之構成要件不符。此外，復查無其他積極事證足
      資證明被告有自訴人所指之竊佔犯行，應認不能證明被告犯罪，揆諸首揭說明
      ，自應為被告無罪諭知。
據上論斷，應依刑事訴訟法第三百四十三條、第三百零一條第一項，判決如主文。
中        華        民        國     九十二   年     十     月    九    日
                                臺灣桃園地方法院刑事第二庭
                                    審判長法  官 徐培元
                                          法  官 林晏鵬
                                          法  官 許乃文
右正本證明與原本無異。
如不服本判決，應於判決送達後十日內向本院提出上訴狀( 應附繕本 )，上訴於
臺灣高等法院。
                                          書記官 陳慧玲
中        華        民        國     九十二   年     十     月  九    日
如不服本判決，應於判決送達後十日內向本院提出上訴狀 (應附繕本)，上訴於臺灣
高等法院。


司法院資訊處製作；財團法人民間司法改革基金會備份。
